臺灣高雄地方法院刑事判決　　　　　　　 99年度訴字第853號
公　訴　人　臺灣高雄地方法院檢察署檢察官
被　　　告　黃琳善
上列被告因偽造文書案件，經檢察官提起公訴（98年度偵緝字第
2016號），本院判決如下：
    主  文
黃琳善犯竊盜罪，處有期徒刑陸月，如易科罰金，以新臺幣壹仟
元折算壹日；又共同犯行使偽造私文書罪，處有期徒刑陸月，如
易科罰金，以新臺幣壹仟元折算壹日，如附表所示偽造之「洪嘉
聰」署名共枚均沒收。應執行有期徒刑拾月，如易科罰金，以
新臺幣壹仟元折算壹日，如附表所示偽造之「洪嘉聰」署名共
枚均沒收。
    事  實
一、黃琳善於民國97年3 月6 日上午11時許與洪嘉聰以電話聯絡
    相約出遊，並於當日19時許，投宿在高雄市苓雅區○○○路
    94 號 之康橋飯店客房，竟意圖為自己不法之所有，基於竊
    盜之犯意，徒手竊取洪嘉聰所有內置身分證、健保卡、駕駛
    執照及現金新臺幣（下同）1500元之皮夾1 個及行動電話1
    支（廠牌型號：sonyercisson K610i，序號00000000000000
    0 號，內含門號：0000000000號，下稱洪嘉聰手機）。黃琳
    善取得洪嘉聰之身分證及駕駛執照後，復與姓名年籍不詳之
    成年男子共同意圖為自己不法之所有，基於行使偽造私文書
    及詐欺之犯意聯絡，於97年4 月16日，在高雄市○○區○○
    路679 號之遠傳電信股份有限公司（下稱遠傳電信）高雄右
    昌特約服務中心，由該名姓名年籍不詳之男子，持黃琳善所
    交付之洪嘉聰身分證、駕駛執照，冒用洪嘉聰名義申辦行動
    電話0000000000號門號，並於行動電話服務申請書上「申請
    者簽名」欄位偽造「洪嘉聰」署名2 枚及在行動電話可攜服
    務申請書「申請客戶簽章」欄位，偽造「洪嘉聰」之署名1
    枚（如附表所示），致不知情之遠傳電信服務人員許偉銘陷
    於錯誤，誤以為係洪嘉聰欲申辦上開門號，而核發上開門號
    SIM 卡交予該姓名年籍不詳之男子，該名男子旋將上開門號
    SIM 卡轉交黃琳善，致生損害於洪嘉聰及遠傳電信對於行動
    電話資料管理之正確性。嗣洪嘉聰發現遭冒名盜辦門號後，
    報警處理，始循線查知上情，並扣得黃琳善所持用之手機（
    廠牌型號：SAMSUNG SGH-J208，序號000000000000000 號）
    。
二、案經內政部警政署電信警察隊第三中隊移請臺灣高雄地方法
    院檢察署檢察官偵查起訴。
    理  由
一、按被告以外之人於審判外之陳述，雖不符刑事訴訟法第159
    條之1 至第159 條之4 之規定，而經當事人於審判程序同意
    作為證據，法院審酌該言詞陳述或書面陳述作成時之情況，
    認為適當者，亦得為證據。當事人、代理人或辯護人於法院
    調查證據時，知有第159 條第1 項不得為證據之情形，而未
    於言詞辯論終結前聲明異議者，視為有前項之同意，同法第
    159 條之5 第1 、2 項分別定有明文。本判決所引用之傳聞
    證據，當事人迄未於本案言詞辯論終結前聲明異議，且同意
    作為證據，依前開法條之規定，視為當事人已同意援引作為
    證據，且經本院審酌該等言詞陳述或書面陳述作成時之情況
    及證據取得過程等節，認為適當，可以作為認定事實之依據
    。
二、訊據被告固坦承於97年3 月6 日19時許，在高雄市苓雅區○
    ○○路94號之康橋飯店客房內，徒手竊取洪嘉聰所有之皮夾
    1 個（內含身分證、健保卡、駕駛執照及現金1,500元）及
    行動電話1支（廠牌型號：sonyercisson K610i，序號0000
    00000000000 號，內含門號：0000000000號），並曾持有使
    用門號為0000000000號之SIM 卡，惟矢口否認有何偽造文書
    之犯行，辯稱：伊竊取洪嘉聰皮夾後，拿走其內1500元之現
    金後，就將皮夾棄置在旅館外，並無拿洪嘉聰之身分證、駕
    駛執照去辦理行動電話門號，門號0000000000號SIM 卡是在
    報紙上看分類廣告以2500元向他人買來的云云。
三、經查，被告於97年3 月6 日上午11時與被害人洪嘉聰以電話
    聯絡相約出遊，於當日晚間19時許，投宿於高雄市苓雅區○
    ○○路94號之康橋飯店客房內，徒手竊取洪嘉聰所有之內置
    有身分證、健保卡、駕駛執照及現金1,500 元之皮夾及手機
    之事實，業據被告坦承不諱，且經證人洪嘉聰於警詢及偵查
    中指述綦詳（見偵(一)卷第11至14頁、第120 頁、偵(三)卷第45
    頁），並有被告當時所持用之0000000000號行動電話於97年
    3 月6 日與洪嘉聰所持用之0000000000號行動電話之通聯紀
    錄在卷可憑（見偵(一)卷第63頁）；又警方依失竊手機之序號
    調取通聯紀錄，分別傳訊使用人高韻涵、黃晉宏，而查知失
    竊手機乃由許俊銘自被告之兄黃嘉弘處取得出售，並循線查
    知被告將失竊手機交付予黃嘉弘販售乙情，業經證人黃嘉弘
    於偵查中證稱：被告於97年3 月中旬交付洪嘉聰手機給我託
    我拿去出售等語（見偵(三)卷第96、101 頁）；證人許俊銘證
    稱：曾於97年3 月間向黃嘉弘購買這隻黑色K610i 洪嘉聰手
    機，並出售鍾瀚儀，黃嘉弘說手機是被告的等語（見偵(三)卷
    第83、92頁）；證人高韻涵證稱：洪嘉聰手機是鍾瀚儀給我
    使用，我轉交給黃晉宏使用等語（見偵(一)卷第）；證人黃晉
    宏證稱：洪嘉聰手機是高韻涵給我我使用等語（見偵(一)卷第
    8 頁），並有洪嘉聰手機序號通聯紀錄在卷可佐（見偵(一)卷
    第66頁），益可證被告竊取洪嘉聰手機之事實。勾稽上情，
    足認被告前開自白與事實相符，堪予認定。
四、被告固否認0000000000號行動電話為其與姓名年籍不詳之男
    子共同持洪嘉聰之身分證及駕駛執照所申辦使用，並以前開
    情詞置辯，然查：
  (一)行動電話0000000000號門號及SIM 卡係姓名年籍不詳之男子
    於97年4 月16日，持洪嘉聰之身分證及駕駛執照，冒用洪嘉
    聰之名義所申請辦理之事實，業經證人洪嘉聰於警詢證稱：
    我的皮夾連同身分證、健保卡、駕駛執照被女網友竊取後，
    證件資料遭冒用申辦行動電話等語明確（見偵(一)卷第121頁
    ）；且證人洪嘉聰之身分證已於97年3 月7 日即申請補發，
    有身分證證反面影本附於未申請遠傳門號聲明書上可稽（見
    偵(一)卷第57頁），與卷附之行動電話/ 第三代行動電話服務
    申請書、行動電話號碼可攜服務申請書上96年6 月4 日換發
    之身分證不同（見偵(一)卷第58、59頁）；另行動電話/ 第三
    代行動電話服務申請書、行動電話號碼可攜服務申請書上「
    洪嘉聰」申請者簽名共3 枚（如附表所示），與證人洪嘉聰
    親自簽名之未申請遠傳電信門號聲明書（見偵(一)卷第57頁）
    及於警詢、偵訊時之簽名，顯有不同，足認應為他人持前開
    洪嘉聰所冒名申辦無訛；再者，證人即承辦該門號申請之遠
    傳電信服務人員許偉銘證稱：本件應該是男生所辦，申辦時
    要提供身分證、駕照或健保卡，再由服務人員影印，如果是
    代辦，代辦者也要提供雙證件正本及代辦申請書等語（見偵
    (三)卷第101 頁）。上開行動電話相關申辦資料，並無代辦之
    證件資料，堪認應為姓名年籍不詳之男子所冒名辦理。
  (二)其次，行動電話門號0000000000號SIM卡於核發當日，即為
    被告所持有使用乙情，已據被告肯認屬實（見本院卷第117
    頁），並有該門號97年4 月通話明細、雙向通聯記錄各1 紙
    （見偵(一)卷第32、60頁）在卷可憑。復由前開雙向通聯記錄
    中使用該門號之手機序號，與扣案被告所持用之手機序號
    000000000000000 號相同，足見該門號一經申辦完成後，即
    交予被告使用至明。查洪嘉聰之身分證、駕駛執照係被告所
    竊，故應為被告將該證件交付予姓名年籍不詳之男子，代為
    冒名申辦上開行動電話，苟非如此，被告何得於申辦完成後
    立即取得該門號SIM 卡使用? 更有甚者，該行動電話/ 第三
    代行動電話服務申請書上所載申請人資料，所填載之電話（
    07）0000000 ，竟與被告住家電話（07）0000000 （見偵(一)
    卷第30頁）幾近雷同，在在足悉應被告委由該名男子代為冒
    名向遠傳電信申辦上開0000000000號行動電話至明。
  (三)至於被告雖辯稱：該行動電話係依報紙廣告向他人所購買之
    王八卡，其已將所竊取內含洪嘉聰證件之皮夾丟棄云云。惟
    無法就其購買之來源提出相關佐證，已非無疑，且該遠傳電
    信之門號一經申辦完成，即交付被告，如何能以刊登廣告之
    方式出售？矧被告於警詢及偵查中供陳：該門號係為貪心，
    故以2,500元向他人所購買，可以使用1個半月約1萬元，97
    年4月16日上午取得，約5月底即將該門號丟棄云云（見偵(一)
    卷第32頁、偵(三)卷第16頁）。然被告於97年4月份通話費用
    ，僅2,274元，且使用時間僅為97年4月16日至97年4月20日
    ，有0000000000號門號通聯紀錄、遠傳電信97年5月電信費
    帳單、97年4月通話明細各1紙（見偵(一)卷第31、32、60頁）
    在卷足憑，如被告係為貪圖小利，為獲取比支出更高之利益
    ，而購買所謂「王八卡」，豈有僅使用4 日，又撥打2, 274
    元之通信費用，反較其購買價格為低之情形；復酌以該門號
    適以被告前開所竊取洪嘉聰之身分證、駕駛執照辦理乙情，
    觀諸上情，顯見被告所辯，為事後卸責之詞，難以採信。從
    而，本案事證明確，被告犯行堪以認定，應依法論科。
五、論罪科刑：
  (一)核被告竊取洪嘉聰所有皮夾、手機之行為，係犯刑法第320
    條第1項竊盜罪。被告將洪嘉聰之身分證、駕駛執照交付予
    姓名年籍不詳之男子，冒用洪嘉聰之名義於之行動電話/ 第
    三代行動電話服務申請書、行動電話號碼可攜服務申請書偽
    造如附表所示「洪嘉聰」署名共3 枚，並持之使不知情遠傳
    電信服務人員許偉銘陷於錯誤，交付門號0000000000號行動
    電話SIM 卡予其收受之行為，係犯刑法第216 條、第210 條
    之行使偽造私文書罪及同法第339 條第1 項之詐欺取財罪。
    又被告就所犯行使偽造私文書及詐欺取財之犯行與該姓名年
    籍不詳之男子，有犯意聯絡及行為分擔，應論以共同正犯。
    被告與該姓名年籍不詳之男子共同偽造如附表編號1 至2 所
    示署名之行為，均係為偽造私文書之部分行為；而其偽造附
    表編號1 至2 所示私文書後持以行使，其偽造之低度行為，
    應為行使偽造私文書之高度行為所吸收，均不另論罪。又渠
    等共同偽造私文書並持以行使，進而詐得上開SIM 卡1 枚，
    均遂行向遠傳電信詐財之目的，主觀上亦係基於單一犯罪決
    意支配下之行為，客觀上堪認屬於法律上之一行為，應認係
    一行為觸犯2 罪名，為想像競合，應從一重之行使偽造私文
    書罪處斷。又被告上開所犯之竊盜罪及行使偽造私文書罪，
    犯以各別，行為互殊，應予分論併罰。
  (二)爰審酌被告不思以正當方式獲取報酬，前於96年間11月間曾
    以相似手段竊取他人手機、信用卡後冒名使用，有本院98年
    度易字第399 號判決及高等法院被告前案紀錄表之1 紙在卷
    可佐，竟為圖利益，復為本案犯行，不僅造成遠傳電信管理
    上之困難，更造成洪嘉聰無端遭受催討電話費之困擾，危害
    國內通信服務之秩序，其行為至為不該；另酌以事後僅坦承
    部分犯行，亦未賠償被害人洪嘉聰及遠傳電信等一切情狀，
    分別量處主文所示之刑，諭知易科罰金之折算標準，並定其
    應執行之刑及依刑法第41條第1 項前段、第8 項規定諭知易
    科罰金之折算標準，以資懲儆。
  (三)未扣案如附表編號1 、2 偽造署名欄所示偽造「洪嘉聰」之
    署名共3 枚，因無證據可資證明其以滅失，爰依刑法第219
    條規定，宣告沒收。至扣案被告所持用之行動電話（廠牌型
    號：SAMSUNG SGH-J208，序號000000000000000號），尚難
    證明與本案犯罪事實有直接關係，欠缺沒收之依據，爰不宣
    告沒收，併此敘明。
  (四)至被告取得SIM 卡後撥打，使遠傳電信誤人為洪嘉聰或其同
    意之人使用，提供電話通信利益因而涉犯詐欺得利罪之部分
    ，未據檢察官起訴，且與本案並無裁判上一罪之關係，應由
    檢察官另行偵查起訴，附此敘明。
據上論斷，應依刑事訴訟法第299 條第1 項前段，刑法第28條、
第216 條、第210 條、第320 條第1 項、第339 條第1 項、第55
條、第51條第5 款、第41條第1 項前段、第8 項、第219 條，刑
法施行法第1 條之1 ，判決如主文。
本案經檢察官鄭靜筠到庭執行職務。
中    華    民    國   100    年    4     月    8    日
                  刑事第十一庭  審判長法  官  李代昌
                                      法  官  林韋岑
                                      法  官  鄭  瑋
以上正本證明與原本無異。
如不服本判決，應於判決送達後10日內，向本院提出上訴狀。
中    華    民    國   100    年    4     月    11    日
                                書記官  蔡佩珊
附表
  ┌──┬─────────┬──────────┐
  │編號│文書名稱          │偽造之署名、數量    │
  ├──┼─────────┼──────────┤
  │1   │行動電話/ 第三代行│「洪嘉聰」之署名2枚 │
  │    │動電話服務申請書（│                    │
  │    │申請者簽名欄）    │                    │
  ├──┼─────────┼──────────┤
  │2   │行動電話號碼可攜服│「洪嘉聰」之署名1枚 │
  │    │務申請書（申請客戶│                    │
  │    │簽章）            │                    │
  └──┴─────────┴──────────┘
附錄論罪科刑法條
中華民國刑法第210條
（偽造變造私文書罪）
偽造、變造私文書，足以生損害於公眾或他人者，處 5 年以下
有期徒刑。
中華民國刑法第216條
（行使偽造變造或登載不實之文書罪）
行使第 210 條至第 215 條之文書者，依偽造、變造文書或登載
不實事項或使登載不實事項之規定處斷。
中華民國刑法第320條
（普通竊盜罪、竊佔罪）
意圖為自己或第三人不法之所有，而竊取他人之動產者，為竊盜
罪，處5  年以下有期徒刑、拘役或 5 百元以下罰金。
意圖為自己或第三人不法之利益，而竊佔他人之不動產者，依前
項之規定處斷。
前二項之未遂犯罰之。